【裁判字號】    96,訴,4442
【裁判日期】    970508
【裁判案由】    傷害致死等
【裁判全文】
臺灣臺中地方法院刑事判決              96年度訴字第4442號
公  訴  人  臺灣臺中地方法院檢察署檢察官
被      告  甲○○
                    （現羈押於臺灣臺中看守所）
選任辯護人  張崇哲律師
            楊佳勳律師
            張仕融律師
上列被告因傷害致死等案件，經檢察官提起公訴（96年度偵字第
20777號），本院判決如下：
    主    文
甲○○傷害人之體，因而致人於死，處有期徒刑柒年貳月。
    犯罪事實
一、甲○○為乙○○○之子，而乙○○○與黃建鴻係男女朋友關
    係，然因黃建鴻係有妻室之人，甲○○遂對黃建鴻日漸產生
    嫌隙，而欲搬離其與乙○○○位在臺中縣神岡鄉○○村○○
    路97號之住處。嗣甲○○於民國96年8月25日下午4時30分許
    ，下班回到上址住處欲整理房間時，因發現自己的房間（下
    稱第1房間）內地板上髒亂不堪，煙蒂、紙屑散置一地，並
    在自己之棉被上，見有精液、陰毛等污穢物，一時直覺便係
    黃建鴻之物。甲○○心中怒氣油然而生，遂將房間內之煙蒂
    、紙屑連同沾有污穢物之棉被打包，裝在垃圾袋內拾至外面
    丟棄。後於當日晚上8時許，甲○○正與其舅舅張在上址
    客廳飲酒並向張抱怨黃建鴻與乙○○○之事時，適黃建鴻
    來到家中欲找乙○○○喝酒，甲○○見狀，不置可否，亦未
    搭理黃建鴻，顧自飲酒直至當日晚上9時許，便回第1房間睡
    覺。待乙○○○與黃建鴻2人於當日晚間，在上址及外面之
    便利商店陸續飲酒，直至隔日（96年8月26日）凌晨1時許，
    乙○○○與黃建鴻帶著醉意回到上址後，黃建鴻便逕自進入
    甲○○之隔壁房間（下稱第2房間）休息，乙○○○亦獨自
    走到上址最後方之房間休息。然因黃建鴻酒後在房間內大聲
    吵鬧，將甲○○吵醒，甲○○遂走出房間，欲前去制止黃建
    鴻。嗣甲○○一出房間，見黃建鴻站在第2房間的電腦旁邊
    ，一時心生不滿，便向黃建鴻稱：「不要那麼大聲，我要睡
    覺。」等語。未料，黃建鴻聽到該語，亦被激怒，遂回稱：
    「你就出去睡就好了。」及以「幹你娘、死囝仔。」等語辱
    罵甲○○，並作勢要躺回床上。甲○○見狀愈發惱怒，而其
    在客觀上可預見胸部為人體心、肺臟等維生臟器之所在，如
    以拳頭重擊數下，將可能導致心、肺臟受有傷害，進而造成
    他人傷重死亡之結果，竟仍基於傷害人身體之犯意，走到黃
    建鴻之身旁，以拳頭毆打黃建鴻之顏面，並使黃建鴻因而頭
    部撞擊電腦螢幕等物且倒臥在地，致頭頂部受有長約9.5公
    分之撕裂傷及右前額受有6乘3.5公分之皮下出血等傷害（非
    引發死亡之原因），而甲○○又再趁勢以右腳踹踢黃建鴻之
    下半身，接著並以右拳重捶黃建鴻之左胸數拳，造成黃建鴻
    左肺下葉有局部之出血傷，心臟上方後側的左心房近肺靜脈
    有2處撕裂傷，傷口周圍組織亦呈局部的外傷出血反應，致
    心包囊腔內出血。而甲○○於毆打黃建鴻後，因黃建鴻已呈
    疲軟狀態，遂返回其房間繼續睡覺，然黃建鴻因傷勢過重而
    不斷呻吟，甲○○仍被吵得無法休息，便於96年8月26日凌
    晨2時30分許，騎乘機車外出。嗣乙○○○聽聞甲○○之機
    車聲響，便從其房間出來察看，驚覺甲○○與黃建鴻之打鬥
    痕跡，並發現在第1房間、第2房間及房間門口均有血跡，且
    黃建鴻似已無生命跡象。正待乙○○○欲找人幫忙時，適張
    回到該處，張見狀，便趕緊報警及通知救護車，然黃建
    鴻已因心包囊腔內出血，而心包囊壁則完整無玻損，形成血
    液堆積，填塞在心臟活動的空腔內，造成心臟收縮後無法擴
    張，進而導致心臟停止跳動，於到達醫院前即因心包囊填塞
    而死亡。甲○○則在警方策動下，始於96年8月27日凌晨0時
    15分許前往臺中縣神岡鄉社口派出所投案。
二、案經黃建鴻之配偶丙○○告訴及臺中縣警察局豐原分局報請
    臺灣臺中地方法院檢察署檢察官偵查起訴。
    理    由
一、訊據被告甲○○對於上開犯罪事實坦承不諱，核與證人張
    、林美珍、張文隆、張有、潘碧惠、劉修宏、劉素卿分別於
    警詢及偵查中就案發前情形所證述之情節大致相符，並有現
    場照片附於警卷及相驗卷可稽。而被害人黃建鴻確係因左胸
    部遭毆打，致其胸部左外側內面有大面積之外傷，並造成左
    肺下葉有局部之出血傷，心臟上方後側的左心房近肺靜脈有
    2處撕裂傷，傷口周圍組織亦呈局部的外傷出血反應，致心
    包囊腔內出血，而心包囊壁則完整無玻損，形成血液堆積，
    填塞在心臟活動的空腔內，造成心臟收縮後無法擴張，進而
    導致心臟停止跳動，因心包囊填塞而死亡等情，亦經臺灣臺
    中地方法院檢察署檢察官督同檢驗員、法醫師相驗及解剖並
    鑑定死因屬實，製有相驗筆錄、解剖筆錄、相驗屍體證明書
    、解剖鑑定報告書各1份附於相驗卷可按。而胸部為人體心
    、肺臟等維生臟器之所在，如以拳頭重擊數下，將可能導致
    心、肺臟受有傷害，進而造成他人傷重死亡之結果，被告甲
    ○○在客觀上當可能預見，自應對其傷害被害人致死之加重
    結果負責。是被告甲○○之自白核與事實相符，事證明確，
    其犯行洵堪認定。
二、核被告甲○○所為，係犯刑法第277條第2項之傷害致死罪。
    被告過去雖有精神科就醫史，且於86年間經行政院國軍退除
    役官兵輔導委員會臺中榮民總醫院診斷為疑似精神分裂症、
    或疑似藥物引起的幻覺，此有該院97年1月21日中榮醫企字
    第0970001148號函附被告病歷資料影本4張附於本院卷可參
    ，惟經本院送請行政院衛生署立草屯療養院鑑定被告於行為
    時之精神狀況結果認：「．．塗員過去曾有短暫精神科就醫
    史，診斷未明，最後一次門診追蹤為89年，之後塗員精神症
    狀改善，94年起塗員可返回工作。塗員在情緒上易壓抑容忍
    ，．．．．案發時因死者黃員發出聲響吵醒塗員，塗員心生
    不滿加上過去積怨所致，動手打黃員，隨後自行騎機車離去
    ，對於案情發生過程可清楚描述，無精神症狀干擾或記憶力
    下降現象，判斷當時塗員雖有飲酒，其程度應未達到明顯影
    響其認知判斷能力以及運動協調功能，故其於本案犯罪行為
    時之精神狀態未達因其精神障礙或其他心智缺陷，而致不能
    辨識其行為違法或欠缺依其辨識而行為之能力。」有該院97
    年3月20日草療精字第2341號函附精神鑑定報告書1份附於本
    院卷可稽。故被告為本件犯罪行為時之精神狀態，並無「因
    精神障礙或其他心智缺陷，致不能辨識其行為違法或欠缺依
    其辨識而行為之能力。」、「辨識行為違法或依其辨識而行
    為之能力，顯著減低。」等情形，自無從依刑法第19條第1
    項規定免除刑事責任或依同法條第2項規定減輕刑事責任，
    附此敘明。爰審酌被告犯罪之動機、目的、手段、其品行及
    智識程度、犯罪所生之危害、尚未與被害人家屬達成和解、
    及其犯後坦承犯行，態度良好等一切情狀，量處如主文所示
    之刑。公訴人雖求處被告有期徒8年等語，惟本院衡以被告
    前未曾因犯罪受有期徒刑以上刑之宣告，且犯後已坦承犯行
    ，態度尚佳等情，認予以量處有期徒刑7年2月，應符合比例
    原則，是公訴人之求刑尚為本院所不採，附此敘明。
據上論斷，應依刑事訴訟法第299條第1項前段，刑法第277條第2
項，判決如主文。
本案經檢察官丁○○到庭執行職務。
中    華    民    國    97    年    5     月    8     日
                  刑事第八庭  審判長法  官  林慧英
                                    法  官  戴嘉慧
                                    法  官  簡源希
上為正本係照原本作成
如不服本判決，應於收受送達後10日內向本院提出上訴書狀（應
敘述具體理由並附繕本）。
上訴書狀如未敘述理由，應於上訴期間屆滿後20日內補提理由書
於本院。
                                    書記官  黃雅青
中    華    民    國    97    年    5     月    8     日
附錄論罪科刑法條：
刑法第277條
傷害人之身體或健康者，處3年以下有期徒刑、拘役或1千元以下
罰金。
犯前項之罪因而致人於死者，處無期徒刑或7年以上有期徒刑；
致重傷者，處3年以上10年以下有期徒刑。


司法院資訊處製作；財團法人民間司法改革基金會備份。
